臺灣嘉義地方法院民事判決　　　　　　　 96年度訴字第638號
原　　　告　乙○○
被　　　告　鵬宇商行即張永全
　　　　　　丙○○
上一人
訴訟代理人　甲○○
上列當事人間因被告丙○○業務過失傷害案件，原告提起請求損
害賠償之附帶民事訴訟，經本院刑事庭裁定移送前來，本院於民
國九十六年十月三十日言詞辯論終結，判決如下：
    主  文
被告應連帶給付原告新臺幣壹拾肆萬肆仟貳佰柒拾貳元；及均自
民國九十六年三月二十四日起，均至清償日止，按年息百分之五
計算之利息。
原告其餘之訴駁回。
本判決第一項得假執行。但被告丙○○以新臺幣壹拾肆萬肆仟貳
佰柒拾貳元為原告預供擔保後，得免為假執行。
    事實及理由
一、被告鵬宇商行即張永全經合法通知，未於最後言詞辯論期日
    到場，核無民事訴訟法第三百八十六條所列各款情形，依原
    告聲請，由其一造辯論而為判決。
二、原告起訴主張：緣被告丙○○係被告鵬予商行即張永全之司
    機，為從事駕駛業務之人，於民國95年6月7日14時50分許，
    駕駛車牌號碼6070—LD號自用小貨車沿嘉義市○區○○路內
    側車道由西往東方向行駛，途經嘉義市○區○○路與德明路
    之交岔路口時，理應注意轉彎車應讓直行車先行，且依當時
    天候晴、日間自然光線、路面無缺陷、無障礙物、視距良好
    ，並無不能注意之情事，竟疏未注意，貿然左轉，適原告騎
    乘車牌號碼KV2—056號重型機車搭載訴外人李志偉沿嘉義市
    ○區○○路機車優先道由東往西方向駛來，閃避不及發生碰
    撞，致原告人車倒地，因而受有頭部外傷、顏面撕裂傷、顏
    面擦傷、腦震盪、頸部挫傷、左眼挫傷併結膜下出血、左上
    臂撕裂傷及擦傷、上唇撕裂傷等傷害。爰依民法第184條第1
    項前段、第188條第1項前段、第195條第一項請求被告連帶
    賠償：醫療費用新臺幣（下同）73,850元及精神慰撫金500,
    000元。並聲明：被告應連帶給付原告573,850元，及自起訴
    狀繕本送達之翌日起至清償日止，按週年利率百分之5計算
    之利息；願供擔保請准宣告假執行。
三、被告丙○○則答辯以：於95年6月7日14時50分許，駕駛車牌
    號碼6070—LD號自用小貨車沿嘉義市○區○○路內側車道由
    西往東方向行駛，途經嘉義市○區○○路與德明路之交岔路
    口，欲左轉進入德明路時，因見當時行車號誌燈為綠燈，且
    目測確認對向車道之機車騎士（即原告）約在北港路警察局
    前，預料應有足夠時間可以轉進德明路，不料當被告所駕貨
    車直線行駛即將進入德明路時，原告卻未注意前方路況以急
    速前進，被告駕駛之小貨車右側部位因而遭原告機車車頭部
    位筆直撞擊，致被告小貨車右側後車門嚴重凹陷、後車門玻
    璃撞破一個大洞，且依據嘉義市警察局交通事故現場圖，該
    路段內側車道3.3公尺、外側車道3.3公尺、機車優先道2.6
    公尺、慢車道2.4公尺，從車禍發生地點是距德明路路口前
    方3公尺處可證被告並非貿然左轉，原告應為肇事主因，被
    告僅為肇事次因。另就賠償金額方面，對原告請求醫療費中
    中醫醫藥費部分有意見，且原告請求金額過高。並聲明：原
    告之訴及假執行之聲請均駁回；如受不利判決願供擔保請准
    宣告免為假執行。
四、被告鵬宇商行即張永全雖未於最後言詞辯論期日到庭，惟據
    其先前陳述以：醫療費用有單據我們就賠償，精神慰撫金部
    分保險公司支付4萬元，我們願意賠償3萬元，合計共7萬元
    。並答辯聲明：原告之訴駁回。
五、兩造不爭之事實：
（一）被告丙○○於95年6月7日14時50分許，駕駛車牌號碼6070
      —LD號自用小貨車沿嘉義市○區○○路內側車道由西往東
      方向行駛，途經嘉義市○區○○路與德明路之交岔路口時
      ，並無不能注意之情事，竟疏未注意，貿然左轉，適原告
      騎乘車牌號碼KV2—056號重型機車搭載訴外人李志偉沿嘉
      義市○區○○路機車優先道由東往西方向駛來，閃避不及
      發生碰撞，致原告人車倒地，因而受有頭部外傷、顏面撕
      裂傷、顏面擦傷、腦震盪、頸部挫傷、左眼挫傷併結膜下
      出血、左上臂撕裂傷及擦傷、上唇撕裂傷等傷害。
（二）被告丙○○於案發時，係受僱於被告鵬宇商行即張永全擔
      任司機職務，於上班時間駕駛自用小貨車外出肇事。
六、得心證之理由：
（一）原告主張被告丙○○，於95年6月7日14時50分許，駕駛車
      牌號碼6070—LD號自用小貨車沿嘉義市○區○○路內側車
      道由西往東方向行駛，途經嘉義市○區○○路與德明路之
      交岔路口時，理應注意轉彎車應讓直行車先行，且依當時
      天後晴、日間自然光線、路面無缺陷、無障礙物、視距良
      好，並無不能注意之情事，竟疏未注意，貿然左轉，適原
      告騎乘車牌號碼KV2—056號重型機車搭載訴外人李志偉沿
      嘉義市○區○○路機車優先道由東往西方向駛來，閃避不
      及發生碰撞，致原告人車倒地，因而受有頭部外傷、顏面
      撕裂傷、顏面擦傷、腦震盪、頸部挫傷、左眼挫傷併結膜
      下出血、左上臂撕裂傷及擦傷、上唇撕裂傷等傷害之事實
      ，業為被告所不爭；被告丙○○且因此過失行為，經本院
      以九十六年度嘉交簡字第九九號判決處徒刑三月，如易科
      罰金，以銀元三百元折算一日確定，復經本院依職權調取
      該刑事卷宗查閱確實，自堪信為真實。按汽車行駛時，駕
      駛人應注意車前狀況，並隨時採取必要之安全措施；又汽
      車行駛至交岔路口，轉彎車應讓直行車先行，道路交通安
      全規則第九十四條第三項、第一百零二條第六款前段分別
      定有明文。被告丙○○駕駛汽車於前開交岔路口左轉時，
      自應注意上開事項，依當時狀況又無不能注意情事，既疏
      未注意致撞及原告使之受有前開傷害，被告丙○○自有過
      失；且其過失與原告所受之傷害間有因果關係。是被告丙
      ○○前開過失行為而致原告受有損害之事實，足堪認定。
（二）賠償金額之斟酌：
      按因故意或過失，不法侵害他人之權利者，負損害賠償責
      任；不法侵害他人之身體或健康者，對於被害人因此喪失
      或減少勞動能力，或增加生活上之需要時，應負損害賠償
      責任；又不法侵害他人之身體、健康者，被害人雖非財產
      上之損害，亦得請求賠償相當之金額，民法第一百八十四
      條第一項前段、第一百九十三條第一項、第一百九十五條
      第一項分別定有明文。次按受僱人因執行職務，不法侵害
      他人之權利者，由僱用人與行為人連帶負損害賠償責任，
      民法第一百八十八條第一項前段著有規定；而「所謂受僱
      人因執行職務不法侵害他人之權利，不僅指受僱人因執行
      其所受命令，或委託之職務自體，或執行該職務所必要之
      行為，而不法侵害他人之權利者而言，即受僱人之行為，
      在客觀上足認為與其執行職務有關，而不法侵害他人之權
      利者，就令其為自己利益所為亦應包括在內。」最高法院
      四十二年台上字第一一二四號判例可資參照。本件被告丙
      ○○受僱被告鵬宇商行即張永全擔任司機工作，於上班時
      間駕駛前開自用小客貨車因過失肇事致原告受有傷害，客
      觀上足認丙○○駕駛前開汽車行為與其執行職務有關，故
      原告本於侵權行為之法律關係請求被告鵬宇商行即張永全
      與被告丙○○連帶賠償其損害，於法尚無不合。惟所請求
      之金額應否准許？爰分述如下：
  １、醫藥費部分：
      原告主張其因本件傷害，計支出醫藥費73,850元。被告否
      認原告中醫部分之支出，查原告主張其支出西醫12張及全
      德中醫診所療費用收據1張，扣除健保給付部份，尚有總
      額為6,103元，依原告受傷之程度及上開收據記載費用之
      名稱，核屬必要費用。是原告此部分請求，自屬有據。至
      原告另主張95年8月1日至同年9月18日全德中醫葯品，95
      年6月10日至同年6月15日福本百草舖藥品，固據其提出估
      價單及免用統一發票收據共9紙、再參酌該5張收據之品名
      僅記載「藥品」，尚難認係必要之醫療費用，甚且，原告
      因傷既已前往醫院治療，如確有使用中藥之必要，自可由
      醫生開立處方取藥。此外，原告復未舉證證明其所購買中
      藥費用係屬必要，是此部分之請求，尚難准許。
  ２、精神慰撫金部分：
      查本件原告因被告丙○○之業務過失行為，而受有頭部外
      傷、顏面撕裂傷、顏面擦傷、腦震盪、頸部挫傷、左眼挫
      傷併結膜下出血、左上臂撕裂傷及擦傷、上唇撕裂傷等傷
      害，其受有非財產上之損害，至為明顯，其請求精神慰撫
      金，核無不當。本院審酌原告受傷時之痛苦程度、嗣後診
      治情形、被告丙○○當時肇事係出於疏失，及兩造身分地
      位，原告為油漆工，每月收入四萬五千至五萬元，95年無
      所得，不動產四筆，被告丙○○為司機，每月收入二萬元
      ，95年所得為231,300元，汽車一輛及其他實際狀況，認
      原告請求精神慰撫金50萬元，尚屬過高，應核減為20萬元
      ，方屬公允。
  ３、綜上所述，本件原告所受損害之數額總計應為206,103元
      （6,103＋200,000＝206,103）。
（三）再按損害之發生與擴大，被害人與有過失者，法院得減輕
　　　賠償金額或免除之，民法第二百十七條定有明文。本件車
      禍肇事原因，經台灣省車輛行車事故覆議鑑定委員會鑑定
      結果，均認被告丙○○駕駛自小客車，行經行車管制號誌
      交岔路口，左轉時未注意讓對向直行車先行，為肇事主因
      。二、原告駕駛重機車，行經行車管制號誌交岔路口，未
      充分注意車前狀況，為肇事次因。」有台灣省車輛行車事
      故覆議鑑定委員會九十六年九月三日函在卷可稽。本院審
      酌兩造之過失程度，認被告應負擔百分之七十之過失比例
      、原告應負擔百分之三十之過失比例責任。依此計算，被
      告應賠償原告144,272元（206,103×70%＝144,272，元以
      下四捨五入）。
（四）按給付無確定期限者，債務人於債權人得請求給付時，經
      其催告而未為給付，自受催告時起，負遲延責任，民法第
      二百二十九條第二項定有明文。從而，原告本於侵權行為
      之法律關係，請求被告連帶給付144,272元，均自96年3月
      24日起，均至清償日止，按週年利率百分之五計算之利息
      ，洵屬有據，應予准許。逾上開範圍之請求，為無理由，
      應予駁回。
（五）本件原告勝訴部分，係命給付之金額未逾500,000元之判
      決，依民事訴訟法第389條第1項第5款之規定，應依職權
      宣告假執行。又被告丙○○陳明願供擔保請准免為假執行
      ，經核並無不合，爰酌定相當之金額，併准許之。
七、本件原告提起刑事附帶民事訴訟，經本院刑事庭依刑事訴訟
    法第504第1項移送前來，依同條第2項規定免納裁判費，故
    毋庸為訴訟費用負擔之諭知，附此敘明。
八、至兩造其餘之攻擊防禦方法及未經援用之證據，經本院斟酌
    後，認為均不足以影響本判決之結果，自無逐一詳予論駁之
    必要，併此敘明。
九、本件原告之訴為一部有理由，一部無理由，依民事訴訟法第
    385條第1項前段、第79條、第389條第1項第5款、第392條第
    2項，判決如主文。
中　　華　　民　　國　　96　　年　　11　　月　　13　　日
                  民事第一庭法　官　柯月美
以上正本係照原本作成。
如對本判決上訴須於判決送達後20日內向本院提出上訴狀。
中　　華　　民　　國　　96　　年　　11　　月　　13　　日
                            書記官　林美足
